臺灣花蓮地方法院刑事判決　　　　　　　　　　　　　八十九年度訴字第二一六號
　　公　訴　人　臺灣花蓮地方法院檢察署檢察官
　　被　　　告　丁○○
　　指定辯護人　本院公設辯護人　乙○
右列被告因違反毒品危害防制條例案件，經檢察官提起公訴（八十九年度偵字第六九
七號），本院判決如左：
    主  文
丁○○連續販賣第壹級毒品，處無期徒刑，褫奪公權終身，扣案帳冊壹本及未扣案之
行動電話（號碼：0000000000號）壹支，均沒收，販賣第壹級毒品所得新
臺幣肆萬貳仟元沒收，如全部或一部不能沒收時，以其財產抵償之。又連續販賣第貳
級毒品，處有期徒刑柒年貳月，扣案含第貳級毒品安非他命殘渣空袋肆只、第貳級毒
品安非他命貳小包（驗後殘餘淨重合計零點肆貳公克），均沒收併銷燬之，扣案帳冊
壹本及未扣案之行動電話（號碼：0000000000號）壹支，均沒收，販賣第
貳級毒品所得新臺幣貳仟元沒收，如全部或一部不能沒收時，以其財產抵償之。應執
行無期徒刑，褫奪公權終身，扣案含第貳級毒品安非他命殘渣空袋肆只、第貳級毒品
安非他命貳小包（驗後殘餘淨重合計零點肆貳公克），均沒收併銷燬之，扣案帳冊壹
本及未扣案之行動電話（號碼：0000000000號）壹支，均沒收，販賣第壹
級毒品及第貳級毒品所得共新臺幣肆萬肆仟元沒收，如全部或一部不能沒收時，以其
財產抵償之。
    事  實
一、丁○○意圖販賣毒品安非他命牟利，並基於概括之犯意，自民國八十八年九月間
    起至同年十一月間某日止，以行動電話（號碼：0000000000號）作為
    聯絡工具，先後二次由丙○○駕車至丁○○指定地點接丁○○上車後，利用在花
    蓮縣花蓮市附近地區繞行之方式掩人耳目，在車上以每小包新台幣（下同）一千
    元之價格，販賣第二級毒品安非他命予丙○○施用。丁○○另又基於販賣毒品海
    洛因牟利之概括犯意，自八十八年九月間起至同年十一月間某日止，先後三次以
    同樣手法，在丙○○所駕車上，以每小包二千元至三千元不等之價格，販賣第一
    級毒品海洛因予丙○○施用。嗣丁○○復承續前揭販賣毒品海洛因牟利之概括犯
    意，於同年十月底某日起至同年十一月初某止，經由丙○○之介紹，先後三次，
    ，經以上揭行動電話連絡後，在花蓮市○○路國聲戲院對面某電信通訊器材行前
    、花蓮縣吉安鄉啟智學校附近等處，以每小包一萬元至一萬五千元不等之價格，
    販賣第一級毒品海洛因予甲○○施用。嗣於八十八年十二月一日上午十一時四十
    分許，經警持搜索票搜索丁○○位於花蓮市○○街六八號二樓居所，而查悉上情
    ，並當場自丁○○所居住之房間內起出丁○○所有之安非他命二小包（驗後殘餘
    淨重合計零點四二公克）、安非他命殘渣袋四只、安非他命吸食器二組、塑膠吸
    管六支、玻璃管四支、橡膠管二條、帳冊及連絡簿各一本。
二、案經花蓮縣警察局花蓮分局報告台灣花蓮地方法院檢察署檢察官偵查起訴。
    理  由
一、訊據被告丁○○矢口否認有何販賣海洛因及安非他命之行為，辯稱：伊未看過甲○○，亦從未販賣毒品予丙○○與甲○○，不知其二人為何要害她云云。然查：
    （一）、被告於右揭時地，利用上揭行動電話充作連絡工具，多次販賣毒品海洛
            因與安非他命予丙○○、多次販賣毒品海洛因予甲○○之事實，迭據證
            人丙○○、甲○○於警訊、偵查及本院審理時結證在卷（見警訊卷第二
            十二至第三十五頁、台灣花蓮地方法院檢察署八十九年度偵字第六九七
            號偵查卷第十三頁反面、第二十九至第三十一頁、第三十四至第三十五
            頁、本院九十年九月二十日、九十年十二月十一日訊問筆錄、九十一年
            一月十八日審判筆錄），渠等就購買毒品之種類、時間、地點及金額等
            情節，均證述詳細，若非確有實際之交易，恐難憑空杜撰。至證人呂嘉
            津、甲○○就被告販賣海洛因予甲○○部分，究係何時購買、購買次數
            、及每次交易金額多寡等情，或與前開警訊、偵查中所證略有不同，惟
            就被告確有販賣海洛因予甲○○之情事卻始終一貫，未曾改易，且經本
            院於審理中讓證人甲○○、丙○○與被告當面對質，證人二人亦再次作
            與警訊、偵查中所述相同之證詞，此與一般毒品購買者往往嗣後翻供，
            改稱係向他人購毒之情形，顯有不同，如被告並無販賣毒品情事，而係
            證人於警訊時自行編造以求對警方人員交待毒品來源，衡情，證人二人
            嗣於偵審中大可隨意虛捏毒品上線來源，實無於案件歷經逾一年半調查
後，猶甘冒偽證刑責，對被告指證歷歷之必要。再者，因施用毒品者，
            本即會因藥物之反應，而使記憶力減退，且時隔太久，購買者或販賣者
            除非設有登記簿記載，否則對於日期、次數、價格等項實難清楚記憶，
            乃人之常情，自難苛責其等應明確供出究為幾次、及每次多少價錢。此
            外，目前社會上非法販賣海洛因之犯罪型態不一，有所謂大盤、中盤或
            小盤之販賣者，亦有吸食者彼此之間偶而互供有無之零星交易者，在屬
            前者之情形，經深入查證，如機會掌握得宜，或許可查獲與非法販賣海
            洛因之有關販賣工具（諸如電子秤）或多數知情者或購買者之證詞，以
            作為法院判決認定之依據，然在偶發性零星交易之情形，因性質上無須
            使用販賣工具，且交易時間短暫，交易方法簡單隱密，在買賣雙方二人
            所在之場所一手交錢，一手交貨，交易對象單純，買方或僅有一人，未
            必有他人知悉其事，苟非警方事先獲知情報，而埋伏於交易現場當場查
            獲，否則往往僅能在事後，依據購買者之供出來源，作為認定事實之主
            要依據。本件被告非法販賣海洛因與甲○○、丙○○等人，即為此種犯
            罪類型，且證人甲○○、丙○○之證述，對於購買時間、次數及金額雖
            前後不一，惟交易地點均明確相同，且與被告迭次供述於前開時、地曾
            與丙○○及另名不知姓名男子同車等語相符，渠等所為指證，其內容在
            客觀上應未違背經驗法則及論理法則。
    （二）、丙○○、甲○○等人確有連續施用第一級毒品海洛因與第二級毒品安非
            他命之犯行，除據花蓮縣警察局花蓮分局於八十九年二月二十三日刑事
            報告書中函敘綦詳外，另警員於八十八年十一月二十五日及二十六日分
            持搜索票搜索渠等二人住處，分別查扣其等所有之毒品洛因、安非他命
            吸食器、海洛因注射針筒、玻璃管、膠管等物，亦有搜索扣押證明筆錄
            二份附卷可稽，嗣二人經檢察官向本院聲請送觀察、勒戒後，甲○○部
            分認無繼續施用毒品傾向，於八十八年十二月八日出監；至丙○○部分
            則因認有繼續施用毒品傾向，而經本院裁定令入強制戒治處所施以強制
            戒治，此有丙○○、甲○○之本院法務部在監在押資料表各一份在卷足
            憑。再查，被告自承與證人丙○○、甲○○均無過節，（九十年四月二
            十四日、九十年六月二十六日訊問筆錄），依據常理，證人等應無攀誣
            構陷被告之理，益見證人對被告所為販毒指證，實屬信而有徵，有其可
            採之處。
    （三）、另證人丙○○於本院審理中雖一度證稱安非他命部分係被告免費供其吸
            食等語，但依其嗣後所證稱：「（之前在審理中何以稱安非他命部分是
            被告免費供你吸食？）因為當時我不是記得很清楚。」、「（何以現在
            就記得清楚？）因為當時法官問時，我以為沒有現金交易的就不算買賣
            ，事實上我都是先向被告拿了安非他命後，大約三天後再給她錢。而海
            洛英都是交易當日付現。」等語（見本院九十一年一月十八日審判筆錄
            ），核與偵查中其所為被告曾有售其安非他命與海洛因之證詞若何符節
            。雖被告供稱：帳冊上「小呂』是丙○○，他有給我二千元不等，是表
            示他欠我錢等語（參見台灣花蓮地方法院檢察署八十九年度偵字第六九
            七號偵查卷第十八頁反面），然參酌被告所有帳冊上所載：丙○○（按
            有時記載為小呂）九月十三日給付五百元，九月二十二日給付九百元，
            九月二十七日給付一千元，十月三日給付一千三百元，十月五日給付二
            千元及二百元，十月六日給付一千元，十月十日給付三百元，十月十二
            日給付二千五百元，十月十三日給付五百元，同日給付一千元，同日給
            付一千三百元（按帳冊附於警訊卷第六十二頁），其間均乏負項支出（
            按即被告借款予丙○○）之記載，顯與被告所供有借錢予丙○○乙節有
            悖，而該帳冊上所載丙○○給付款項時間與金額，既與證人丙○○所證
            述內容相去不遠，足見證人丙○○所為被告有販賣毒品安非他命行為之
            證詞，實非無稽，堪予採信。
    （四）、本件被告雖矢口否認見過證人甲○○，以及販賣毒品予丙○○及甲○○
            之事實，然揆諸被告於本院審理時所供：「（八十八年十月三十日下午
            五時許，是否去美崙保齡球館與丙○○、甲○○碰面？）我的確有在美
            崙保齡球館與丙○○碰面，但沒有與甲○○碰面。當天去保齡球館後，
            除了呂之外，還有另一位男子，但我不知道他的姓名。」、「（八十八
            年十一月五日傍晚是否在吉安鄉啟智學校前面與丙○○、甲○○碰面？
            ）丙○○曾載我到正大保齡球館，但是否是八十八年十一月五日我不確
            定，但當時的確還有另外一名男子在場，我們有到長頸鹿遊藝場打電動
            ，但這二次我都沒有賣海洛英給呂及王，我知道他們的海洛英都是向李
            宗德（或李忠德）買，我自己要用的安非他命也是向李宗德買的，該名
            男子正確名字我不是很清楚，我不清楚呂與王為何不指認他。」（見本
            院九十年五月三日訊問筆錄）、「我的確有與丙○○出去三次，在車上
            我曾幫他們打電話，但我不知道他們在交易毒品，販賣毒品者是李忠德
            （忠字為同音）。我曾向李忠德買過毒品。當時李忠德沒有坐上車交易
            。」（見本院九十年八月二十八日訊問筆錄）、「我沒有賣海洛英給呂
            嘉津，是呂一直拜託我，請我幫他調海洛英，次數不會超過二次。」等
            語（見本院九十年九月六日訊問筆錄），苟被告與甲○○素未謀面，何
            能知悉其購買毒品海洛因之來源？另被告如與證人丙○○購買毒品乙事
            全然無涉，又何來被告與丙○○接觸見面並代為調貨之說？若被告純僅
      係代為調貨，乃其先則承認有基於朋友情誼代為幫忙打電話，替丙○○
            連絡毒品之賣主，而代丙○○調海洛因，次數不會超過二次，嗣又翻異
            前詞，供稱：「（之前呂是否打電話請你幫他調毒品？）有，一、兩次
            而已，我雖然口頭答應他，但實際上並沒有幫他調，因為我沒有碰海洛
            英。」等語（見本院九十一年一月十八日審判筆錄），所供相互齟齬，
            可徵其稱調貨云云，乃屬諉責避究之詞，實難採憑資為有利被告之認定
            。猶有進者，被告於本院審理時坦承伊於案發前係蓄留長髮等語，核與
            證人甲○○所證稱：「被告之前係留長髮」之詞（均見本院九十一年一
            月十八日審判筆錄）相符，倘證人甲○○不認識被告，又何以能說出被
            告於案發前之外在特徵？可證被告辯稱並不認識甲○○等語，並非屬實
            。
    （五）、再查，證人丙○○經本院於九十年九月二十日提訊到庭與被告對質後，
            正欲解回戒治所之際，復向本院陳稱：「（有何意見？）我有一些事情
            想當面告訴法官。」、「（有何意見？）之前我的確有打電話給被告問
            她有無毒品，並與她約定見面時間、地點，我一手交錢，她一手交貨。
            」、「（之前之陳述為何與本次不同？是否知道法庭有錄音？）因為我
            們畢竟是朋友，我不好意思當面供述她有販賣海洛英給我。．．．我知
            道法庭有錄音。」、「（買毒品之詳細過程？）一、第一次是八十八年
            十月底，我是和甲○○一人出一半的錢，王開車載我到美崙保齡球館找
            被告，我們是在車上將一萬八千元交給被告，後來在市區逛一逛，的確
            是在七點多在中山路與建國路口將被告放下車，之後我打電話給被告約
            在國聲戲院附近見面，被告到八點多在路邊拿一包類似口香糖包裝的海
            洛英給我們，裡面的海洛英確切重量我也不清楚，就一小包而已。二、
            第二次是八十八年十一月五日，甲○○請我找丁○○，我在甲○○家中
            打電話給被告後，就由王自己與被告講，我們約在啟智學校附近見面，
            見面後由王自己下車，自己與被告交易，交易數量我不清楚，此次是王
            自己出錢，我並沒有出錢，因為家裡尚有毒品，所以我沒有與王一起吸
            。三、第三次是八十八年十一月二十二日早上，甲○○打電話給我，請
            我幫他買針筒，之後王在車上詢問我被告的電話，王自己打電話給被告
            ，當日傍晚我有載王到醫院看手的扭傷，後來我就開車在路上逛，約一
            小時後我又到醫院載王。」、「（此次訊問與前幾次訊問所言均不同，
            何次所言才為實在？）這次。」、「（之前為何要為不實在的陳述？）
            因被告之前在我戒治出去後，約八月左右，曾打電話到我家，請我幫她
            解圍，意思就是叫我不要供述她有販賣海洛英，我當時有答應她。」、
            「（何以此次願意供述實情？）因為上次開庭回監後，同房室友有問我
            開庭狀況，他們告訴我照實講就可以了，他們認為如果以我前幾次的講
            法，被告可能會反咬我，到時幫朋友不成，反而惹來刑責。」、「（以
            上所言均屬實在，請你詳看筆錄？《提示並告以要旨》）均實在。」等
            語（見本院九十年九月二十日訊問筆錄），足徵被告確有販賣毒品情事
            ，灼然甚明。雖證人丙○○、甲○○迭次所證述向被告購入海洛因、安
            非他命之價格有所不同，但此乃囿於其等購毒時日迄今已久，記憶難免
            模糊所致，已見上述，依罪疑唯輕之原則，被告被告販賣毒品所得部分
            ，均從對被告最有利之次數、金額而為認定，亦即以證人丙○○、王麒
            勝所證述價格最低者計，即販賣毒品海洛因予證人丙○○部分，共販賣
            三次，價金各為二千元、二千元、三千元；販賣毒品安非他命予證人呂
            嘉津部分，共販賣二次，每次價金為一千元；販賣毒品海洛因予證人王
            麒勝部分，共販賣三次，價金各為一萬元、一萬元、一萬五千元。
    （六）、扣案不明結晶物，經送驗結果，均係第二級毒品甲基安非他命（驗後殘
            餘淨重合計零點四二公克），此有法務部調查局九十年五月二十五日
            （九○）陸（一）字第九○○二八五七三號檢驗通知書一份存卷可按。
    （七）、查毒品海洛及安非他命物稀價昂，且為政府懸為禁令，嚴加取締之違禁
            物，苟無利可圖，衡情被告應無甘冒被取締判處重刑之危險，平白從事
            該海洛因及安非他命之買賣，是其販入之價格必較其出售之價格為低，
            而有從中賺取買賣價差牟利之意圖及事實，應屬合理認定；又販賣毒品
            海洛因與安非他命非可公然為之，亦無公定價格，容易分裝並增減份量
            ，而每次買賣之價量，可能隨時依雙方關係深淺、資力、需求量及對行
            情之認知、來源是否充裕、查緝是否嚴緊、購買者被查獲時供述購買對
            象之可能風險之評估等，而異其標準，非可一概論之，從而販賣之利得
            ，除被告坦承犯行或價量俱臻明確外，委難察得其交易實情，然販賣者
            從價差或量差中牟利之方式雖異，惟其販賣行為在意圖營利則屬同一。
            從而，舉凡有償交易，除足以反證其確係另基於某種非圖利本意之關係
            外，通常尚難因無法查悉其販入價格，做為是否高價賣出之比較，諉以
            無營利之意思而阻卻販賣犯行之追訴（最高法院八十四年四月十八日八
            十四年度第三次刑事庭會議決議意旨參照），是被告有營利之意圖，亦
            堪認定。
    （八）、綜上所述，堪認被告確實有販賣毒品海洛因與安非他命牟利之事實無訛
            ，本件事證明確，被告所辯顯無足採，其犯行洵堪認定，應予依法論科
            。
二、核被告丁○○所為，係違反毒品危害防制條例第四條第一項之販賣第一級毒品罪
    ，及同條例第四條第二項之販賣第二級毒品罪。其販賣前後持有第一級、第二級
    毒品之低度行為應分別為販賣之高度行為所吸收，均不另論罪。又被告先後多次
    販賣第一級毒品與第二級毒品之行為，均時間緊接，所犯構成要件相同，顯均基
    於概括犯意為之，應各依連續犯之規定論以一罪，除其中法定本刑為死刑及無期
    徒刑部分依法不得加重外，餘依法加重其刑。又被告所犯上開二罪，犯意各別，
    罪名不同，應分論併罰。爰審酌被告素行尚可，自身沾染吸毒惡習，不知勉力戒
    除，反為販毒之暴利所誘，從事毒品販賣，助長毒品蔓延於社會，擴大毒品危害
    ，對社會造成之危害重大，並斟酌其販賣毒品之次數、數量，及其犯罪後一再飾
    詞狡辯，妄圖脫免刑責，態度不佳等一切情狀，各量處如主文所示之刑，及就其
    連續販賣第一級毒品部分，宣告褫奪公權終身，並定其應執行之刑，以資懲儆。
    又本件被告否認販賣第一級與第二級毒品犯行，其犯罪所得財物亦未扣案，然計
    其販賣毒品所得應為四萬四千元【各細項金額詳見理由欄（五）】，仍應依同條
    例第十九條第一項之規定宣告沒收之，如全部或一部不能沒收時，則依法以其財
    產抵償之。
三、扣案含第二級毒品安非他命殘渣空袋四只，其毒品與空袋不易析離，連同其餘扣
    案之第二級毒品安非他命二小包（驗後殘餘淨重合計零點四二公克），依毒品危
    害防治條例第十八條第一項前段，不問屬於犯人與否，均沒收併銷燬毀之。另扣
    案安非他命吸食器二組、塑膠吸管六支、玻璃管四支、橡膠管二條、帳冊及連絡
    簿各一本，被告坦認為其所有（見本院九十年九月二十日訊問筆錄、九十一年一
    月十八日審判筆錄），惟除其中帳冊一本，依上揭說明，堪認係被告供記錄部分
    販毒所得之物，應依刑法第三十八條第一項第二款規定宣告沒收外，其餘扣案物
    ，因尚無積極證據足認係本案販賣毒品之證物，復非屬違禁物，爰不為沒收之諭
    知，應退回檢察官另為適當之處置，併此敘明。末查，未扣案之被告所使用行動
    電話（號碼：0000000000號）一支，乃係被告所有，業據其於警訊中
    供明在卷，而證人丙○○、甲○○均係利用該支電話與被告連繫購毒事宜，亦迭
    據渠等證述明確，詳見上述，是該支行動電話顯屬被告販毒聯絡之用，復查無積
    極證據足資證明業已滅失，亦應併予宣告沒收。
據上論斷，應依刑事訴訟法第二百九十九條第一項前段，毒品危害防制條例第四條第
一項、第二項、第十八條第一項前段、第十九條第一項，刑法第十一條前段，第五十
六條、第五十一條第四款、第三十七條第一項、第三十八條第一項第二款，判決如主
文。
本案經檢察官李子春到庭執行職務。
中      華      民      國    九十一    年      一      月    三十一    日
                                    台灣花蓮地方法院刑事庭
                                        法  官  陳  世  博
右正本證明與原本無異。
如對本判決不服，應於送達後十日內，向本院提出上訴狀。（應抄附繕本）告訴人或
被害人如對於本判決不服者，應具備理由請求檢察官上訴，其上訴期間之計算係以檢
察官收受判決正本之日期為準。
                                        法院書記官
中      華      民      國    九十 一   年      二      月       四     日
附錄本判決論罪之法律條文：
毒品危害防制條例第四條：
製造、運輸、販賣第一級毒品者，處死刑或無期徒刑，處無期徒刑者，得併科新臺幣
一千萬元以下罰金。
製造、運輸、販賣第二級毒品者，處無期徒刑或七年以上有期徒刑，得併科新臺幣七
百萬元以下罰金。
製造、運輸、販賣第三級毒品者，處五年以上有期徒刑，得併科新臺幣五百萬元以下
罰金。
製造、運輸、販賣專供製造或施用毒品之器具者，處一年以上七年以下有期徒刑，得
併科新臺幣一百萬元以下罰金。
前四項之未遂犯罰之。
毒品危害防制條例第十八條
查獲之毒品及專供製造或施用毒品之器具，不問屬於犯人與否，均沒收銷燬之。但合
於醫藥或研究之用者，得不予銷燬。
前項合於醫藥或研究用毒品或器具之管理辦法，由法務部會同行政院衛生署定之。
